臺灣屏東地方法院刑事判決　　　　　　 100年度訴字第1172號
公　訴　人　臺灣屏東地方法院檢察署檢察官
被　　　告　王登加
上列被告因偽證案件，經檢察官提起公訴（100 年度偵字第3102
號），嗣因被告就被訴事實為有罪之陳述，經告知簡式審判程序
之旨，並聽取當事人之意見後，本院合議庭裁定改由受命法官獨
任依簡式審判程序進行，判決如下：
    主  文
王登加犯偽證罪，處有期徒刑貳月。
    事  實
一、王登加明知其與綽號「阿川」之黃金川（王登加與黃金川所
    涉共同販賣第二級毒品未遂罪之部分，黃金川部分業由臺灣
    板橋地方法院以97年度訴字第816 號判處有期徒刑5 年確定
    ，王登加部分業由同法院以98年度訴字第3066號判處有期徒
    刑5 年，經最高法院以99年度台上字第4315號駁回上訴確定
    ）及年籍身分不詳綽號「大哥」之成年男子，共同基於販賣
    第二級毒品甲基安非他命之犯意聯絡，於民國96年12月6 日
    12 時23 分許前之某時，先由王登加、黃金川等人與年籍身
    分不詳綽號「羅嫂」及「羅董」之成年人以電話聯繫後，欲
    將其等以不詳方式所取得之毒品甲基安非他命20包共計約75
    0 公克（每包1 兩37.5公克），以每兩（37.5公克）約新臺
    幣（下同）5 萬2 千元之價格，販賣予「羅嫂」（即小慈）
    及「羅董」之人，其後王登加又於96年12月6 日12時23分許
    ，以其所持有之0000000000號行動電話門號，與持有000000
    0000號行動電話門號綽號「羅嫂」之女子取得聯繫，在電話
    中向「羅嫂」表示已將上開20包甲基安非他命，重新以每包
    35公克分裝成21包又15公克，並告以將由其與黃金川及綽號
    「大哥」之人一同由屏東縣北上親自交付上開所販賣之毒品
    甲基安非他命，再由黃金川於當日下午某時攜帶其中甲基安
    非他命11包（毛重共計373.38公克，純度約92％，純質淨重
    共計327.41公克），至臺灣高速鐵路左營車站搭乘220 車次
    列車前往板橋車站，並於同日17時57分許，在列車上（當時
    發訊基地台位置在桃園縣楊梅鎮○○路○ 段289 號3 樓）以
    其持用之0000000000號行動電話與綽號「羅嫂」之女子約定
    當日晚間7 時許，在位於臺北縣土城市○○路○ 段56巷38號
    之「Q-MOTEL 」汽車旅館進行毒品交易，嗣因黃金川於同日
    18時15分許抵達板橋車站後，隨即搭乘其不知情之友人孫笙
    愷所駕駛之車號4415-MG 號自小客車前往上開汽車旅館，此
    間黃金川於抵達該汽車旅館前，準備將上開毒品甲基安非他
    命11包販賣予「羅嫂」及「羅董」之際，為警當場查獲而未
    遂。詎王登加於黃金川經臺灣板橋地方法院以97年度訴字第
    816 號判處有期徒刑5 年，並向臺灣高等法院提起上訴後，
    竟基於偽證之犯意，於97年10月21日上午10時許，在臺灣高
    等法院97年度上訴字第3776號黃金川違反毒品危害防制條例
    案件審理中，在該院刑事第六法庭供前具結而虛偽證稱：「
    阿川」應係住在我們巷子裡面一個戴眼鏡的人，不是庭上的
    黃金川等語，就案情重要關係事項，為虛偽不實之陳述，以
    影響法院審理黃金川販毒案件之正確性，嗣經法院經由交互
    詰問，發現王登加上開證詞與事實不符，黃金川即當庭撤回
    上訴，始悉上情。
二、案經臺灣臺北地方法院檢察署呈請臺灣高等法院檢察署令轉
    臺灣屏東地方法院檢察署檢察官偵查起訴。
    理  由
一、按除被告所犯為死刑、無期徒刑、最輕本刑為3 年以上有期
    徒刑之罪或高等法院管轄第一審案件者外，於第一次審判期
    日前之準備程序進行中，被告先就被訴事實為有罪之陳述時
    ，審判長得告知被告簡式審判程序之旨，並聽取當事人、代
    理人、辯護人及輔佐人之意見後，裁定進行簡式審判程序，
    刑事訴訟法第273 條之1 第1 項定有明文。經核本件被告王
    登加所犯係死刑、無期徒刑、最輕本刑為3 年以上有期徒刑
    以外之罪，其於準備程序中就被訴事實為有罪之陳述，經法
    官告知簡式審判程序之旨，並聽取公訴人、被告之意見後，
    本院爰依首揭規定，合議裁定由受命法官獨任進行簡式審判
    程序。是本案之證據調查，依同法第273 條之2 規定，不受
    同法第159 條第1 項、第161 條之2 、第161 條之3 、第16
    3 條之1 ，及第164 條至170 條所規定證據能力認定及調查
    方式之限制，合先敘明。
二、上開犯罪事實，業據被告於本院準備程序、審理中供承不諱
    ，復有臺灣板橋地方法院97年度訴字第816 號、臺灣板橋地
    方法院98年度訴字第3066號判決（見臺灣板橋地方法院98年
    度訴字第3066號卷第144 頁至第152 頁）、臺灣高等法院97
    度上訴字第3776號判決、臺灣高等法院99年度上訴字第1190
    號及最高法院99年度臺上字第4315號判決各1 份（見99年度
    他字第5271號卷第7 頁至第18頁）、臺灣高等法院97年度上
    訴字第3776號97年10月21日審判程序筆錄暨證人結文存卷足
    佐，堪認被告上開任意性之自白，確與事實相符，是本件事
    證明確，被告犯行均洵堪認定，應予依法論科。
三、按刑法上之偽證罪，不以結果之發生為要件，一有偽證行為
    ，無論當事人是否因而受有利或不利之判決，均不影響其犯
    罪之成立；而該罪所謂於案情有重要關係之事項，則指該事
    項之有無，足以影響於裁判之結果者而言（最高法院71年臺
    上字第8127號判例意旨參照）。被告於臺灣高等法院97年度
    上訴字第3776號案件97年10月21日審理中具結後所為之證言
    ，係另案被告黃金川有無販賣毒品犯行之重要依據，自均屬
    足以影響裁判結果之事項無訛，是核被告所為，係犯刑法第
    168 條之偽證罪；至臺灣高等法院97年度上訴字第3776號判
    決雖未採信被告於該案審理中之證述，然被告既均曾就足以
    影響裁判結果之事項為不實之證述，揆諸首揭判例意旨，縱
    另案被告黃金川未因而受有有利之判決結果，仍無礙於被告
    上開偽證犯行之成立。再被告雖已坦承上述偽證犯行，惟被
    告於另案黃金川上開販毒案件中並未自白其所述係屬虛偽，
    而遲至本件遭起訴偽證罪之100 年10月20日本院準備程序中
    方自白上開偽證犯行，自不得依刑法第172 條之規定減輕其
    刑（最高法院29年上字第2417號判例意旨參照），附此敘明
    。爰審酌被告在司法案件之審理程序中，以證人身分供前具
    結而為虛偽陳述，違背證人據實陳述之義務，妨害司法發現
    真實之功能，致生誤判之危險，所為殊屬不該，惟念被告犯
    後尚能坦承犯行不諱，表現悔意，兼衡被告所為雖有使裁判
    陷於錯誤之危險，然係因人情因素而為對另案被告黃金川有
    利之虛偽證述，並非陷人於罪，考量其犯罪情節、造成之危
    害、暨其學歷為高中肆業（此業據被告供陳在卷，見警卷第
    22頁）、及生活狀況等一切情狀，量處如主文所示之刑。
據上論斷，應依刑事訴訟法第273條之1第1項、第299條第1項前
段，刑法第168條，判決如主文。
中    華    民    國  100     年    11    月    3     日
                  刑事第一庭    法  官  蕭筠蓉
以上正本證明與原本無異。
如不服本判決應於收受判決後10日內向本院提出上訴書狀，並應
敘述具體理由；其未敘述上訴理由者，應於上訴期間屆滿後20日
內向本院補提理由書（均須按他造當事人之人數附繕本）「切勿
逕送上級法院」。
中    華    民    國  100     年    11    月    7     日
                                書記官  張語恬
附錄本件論罪科刑法條：
中華民國刑法第168條
（偽證罪）
於執行審判職務之公署審判時或於檢察官偵查時，證人、鑑定人
、通譯於案情有重要關係之事項，供前或供後具結，而為虛偽陳
述者，處7 年以下有期徒刑。